臺灣臺南地方法院民事裁定　　　　　　　 100年度抗字第27號
抗　告　人　大信工程股份有限公司
法定代理人　魏大翔
相　對　人　行政院國軍退除役官兵輔導委員會臺北榮民技術榮
　　　　　　務中心
法定代理人　曾竹生
代　理　人　馬惠美律師
抗告人因與相對人行政院國軍退除役官兵輔導委員會臺北榮民技
術榮務中心間本票裁定強制執行事件，對於中華民國100年2月25
日本院100年度司票字第126號裁定提起抗告，本院裁定如下：
    主  文
抗告駁回。
抗告程序費用新臺幣壹仟元由抗告人負擔。
    理  由
一、本件相對人主張：其執有抗告人簽發如附表所示之本票1紙
    （下稱系爭本票），並免除作成拒絕證書，詎屆期提示未獲
    付款，爰依票據法第123條聲請裁定許可強制執行等情，並
    提出本票1紙為證。嗣經原審審核後，以本院100年度司票字
    第126號裁定准許在案。
二、抗告意旨略以：
  (一)系爭本票簽發緣由為：相對人為參與內政部營建署「大內鄉
    ○○○○○道路工程」之招標，因此遴選抗告人為協力廠商
    ，由抗告人提出最優惠及最具競標力之價格供相對人參與投
    標，兩造並於96年10月22日簽立競標協議書（下稱標前協議
    ）。依標前協議第3項約定「甲方（即相對人）如順利得標
    後，一經甲方書面通知，乙方（即抗告人）應依所協議價格
    範圍內和甲方辦理上述工作之議價訂約手續。」故抗告人並
    非當然取得議價訂約之權利，亦無主動要求之權利，係處於
    被動狀態，故抗告人雖知悉相對人於96年10月23日得標，卻
    直至97年3月才接到相對人之通知，抗告人乃前去與相對人
    辦理議價訂約手續，然因相對人遲誤5個月時間才通知抗告
    人議價，明顯違反誠信原則，且因97年初國際間鋼筋材料價
    格開始飆漲，致97年3月所估算工程成本金額與標前協議所
    估算之成本金額已有明顯差距，此情事變更所造成不利情形
    ，自應由相對人承擔，因此兩造經過多次議價後，才簽定「
    A標【道路橋樑主體暨其他週邊工程】僱工協辦」契約，此
    契約內容並不含鋼筋材料在內，故本件工程所需之鋼筋材料
    則需由相對人自行採購，至為明確。此由相對人就鋼筋材料
    另以『CA標』、『CB標』、『CC標』、『CD標』、『CE標』
    發包採購，亦可明。
  (二)97年8月間因相對人所採購之鋼筋材料不敷工程進度所需，
    因此一再與抗告人協商，要求抗告人簽立97年8月25日「大
    內鄉○○○○○道路工程專案協議會議記錄」，該協議記錄
    四、(二)記載「前述2500噸鋼筋採購時，由台北榮民技術勞務
    中心代墊採購款項，大信公司同意開立5060萬元商業本票保
    證【大信公司以主協力商工程管理責任保證「大內北勢洲橋
    道路工程」之鋼筋物調款可達4600萬元】以擔保台北榮民技
    術勞務中心所支出之代墊款項。」相對人並要求抗告人簽發
    系爭本票一紙。然，事實上相對人並未有代墊鋼筋採購款之
    情事，此由97年8月25日會議記錄後，北勞中心又分別於97
    年9月5日、97年11月7日、98年1月14日發包採購『CC標』、
    『CD標』、『CE標』鋼筋材料即可明，而該三批採購契約亦
    均由抗告人得標，抗告人得標後均自行付款購買鋼筋，並依
    約定交付鋼筋貨品後再依契約約定向相對人辦理請款手續，
    絕無相對人代墊鋼筋採購款之情事，即系爭本票所保證之代
    墊鋼筋採購款之債務並未發生，系爭本票債權並不存在。
  (三)相對人持以向鈞院聲請裁定之系爭本票，係抗告人依97年8
    月25日「大內鄉○○○○○道路工程專案協商會議記錄」所
    簽發作為相對人支出代墊鋼筋採購款項之保證之用，然因保
    證債務並未發生，本票債權當然不存在，相對人逕向鈞院聲
    請准為強制執行之裁定，自有不當，為此依法提起抗告，請
    求廢棄原裁定等語。
三、按執票人向本票發票人行使追索權時，得聲請法院裁定後強
    制執行，票據法第123條定有明文。又本票執票人依上開法
    條之規定，聲請法院裁定及抗告法院之裁定，僅依非訟案件
    程序，以審查強制執行許可與否，並無確定實體上法律關係
    存否之效力，如發票人就票據債務之存否有爭執時，應由發
    票人提起確認之訴，以資解決，最高法院56年台抗字第714
    號、57年台抗字第76號著有判例可資參照。是以本票准許強
    制執行之裁定，屬非訟事件裁定，為裁定之法院僅就系爭本
    票為形式上之審查，無從審酌實體法律關係，且抗告法院就
    本票裁定強制執行事件，亦應為形式審查，尚不得審酌關於
    實體事項之事由。經查：相對人主張伊執有抗告人為發票人
    之如附表所示系爭本票1紙，並免除作成拒絕證書，詎屆期
    提示未獲付款，依票據法第123條聲請裁定許可強制執行等
    情，已據提出本票1紙為證，而依本票之記載形式上觀察，
    其已具備本票有效要件，則原審裁定予以准許，形式上審查
    即無不合。至於抗告人上開主張無論是否屬實，係對系爭本
    票之實體關係為抗辯，揆諸首揭說明，應由抗告人另行提起
    民事訴訟以資解決，自非本件非訟程序可得審究，故仍應為
    許可系爭本票強制執行之裁定。是抗告意旨指摘原裁定不當
    ，求予廢棄，為無理由，應予駁回。爰裁定如主文。
四、又依法應由關係人負擔費用者，法院裁定命關係人負擔時，
    應一併確定其數額、前項費用之負擔有相對人者，準用民事
    訴訟法有關訴訟費用之規定，非訟事件法第24條第1項及同
    法第21條第2項分別定有明文。本件抗告業經駁回在案，依
    上開法條規定，本院應確定非訟事件費用額。茲因抗告人提
    起本件抗告，除繳納抗告費新臺幣（下同）1,000元，未有
    其餘非訟費用之支出。是以，本件抗告人應負擔之非訟費用
    額確定為1,000元。
五、結論：本件抗告為無理由，依非訟事件法第46條、第21條第
    2項，民事訴訟法第495條之1第1項、第449條第1項、第78條
    ，裁定如主文。
中    華    民    國   100    年    4     月    21    日
                  民事第三庭      法  官  王淑惠
以上正本證明與原本無異。
本裁定除以適用法規顯有錯誤為理由，不得再抗告。如提起再抗
告，應於收受後 10 日內委任律師為訴訟代理人向本院提出再抗
告狀，並繳納再抗告費新台幣 1,000 元。
中    華    民    國   100    年    4     月    21    日
                                  書記官  任婉筠
┌─────────────────────────┐
│附表：                                            │
├──┬──────┬──────┬───┬────┤
│編號│發  票  日  │ 票面金額   │到期日│票據號碼│
│    │            │（新台幣）  │      │        │
├──┼──────┼──────┼───┼────┤
│001 │97年9月5日  │50,600,000元│未載  │CH599948│
└──┴──────┴──────┴───┴────┘